台灣板橋地方法院刑事判決　　　　　　　　　　　　　九十年度訴字第二一五四號
　　公　訴　人　台灣板橋地方法院檢察署檢察官
　　被　　　告　庚○○
　　　　　　　　甲○○
　　　　　　　　戊○○
　　　　　　　　乙○○
　　　　　　　　丁○○
　　　　　　　　辛○○
右列被告等因偽造文書案件，經檢察官提起公訴（九十年度偵字第一０七一九號、第
一０七九九號、第一一三一八號、第一四四一七號），本院判決如左：
    主  文
庚○○共同連續明知為不實之事項，而使公務員登載於職務上所掌之公文書，足以生
損害於公眾，處有期徒刑壹年；如附表一至附表六所示之物沒收。
甲○○共同連續明知為不實之事項，而使公務員登載於職務上所掌之公文書，足以生
損害於公眾，處有期徒刑肆月，如易科罰金以參佰元折算壹日；如附表二所示之物沒
收。
戊○○共同連續明知為不實之事項，而使公務員登載於職務上所掌之公文書，足以生
損害於公眾，處有期徒刑肆月，如易科罰金以參佰元折算壹日；如附表三所示之物沒
收。
乙○○共同明知為不實之事項，而使公務員登載於職務上所掌之公文書，足以生損害
於公眾，累犯，處有期徒刑陸月，如易科罰金以參佰元折算壹日；如附表六所示之物
沒收。
丁○○共同連續行使變造之中華民國內政部製發國民身分證及交通部製發小型汽車學
習駕駛證，足以生損害於公眾，處有期徒刑陸月，如易科罰金以參佰元折算壹日；如
附表一所示之物沒收。
辛○○共同明知為不實之事項，而使公務員登載於職務上所掌之公文書，足以生損害
於公眾，處有期徒刑肆月，如易科罰金以參佰元折算壹日；如附表六所示之物沒收。
    事  實
一、胡楠青（業已另案由台灣基隆地方法院以八十八年度簡字第四九九號簡易判決處
    刑確定）因多次考領自用小客車駕駛執照不遂，乃於民國八十八年三月二十日二
    十時許，前往位在台北市○○○路○段四十號、四十六號之二永盛駕駛訓練班（
    以下簡稱永盛駕訓班），經與永盛駕訓班負責人丁○○商量後，兩人即基於犯意
    之聯絡，由胡楠青交付國民身分證及小型汽車學習駕駛證各一張與相片數張併同
    新台幣（下同）六萬元之代價，商請丁○○設法幫忙使胡楠青不必參加筆試及路
    考而取得駕駛執照。丁○○遂與庚○○基於行使變造特種文書之犯意聯絡，由庚○○覓得具有犯意聯絡之游永訓（游永訓現改名為游善智，業已另案由台灣基隆
    地方法院簡易判決處刑確定）冒名胡楠青代為應考，嗣游永訓於應允冒胡楠青名
    義代考駕駛執照後，庚○○乃先向游永訓收受相片五張，再將上開胡楠青之國民
    身分證及小型汽車學習駕駛證與游永訓之相片交付予自稱陳國平（年籍不詳）之
    成年男子，由陳國平將胡楠青國民身分證及小型汽車學習駕駛證上之相片換貼成
    游永訓相片而變造之，足以生損害於戶政機關對人民身分管理之正確性及監理機
    關對於學習駕駛人資料管理之正確性。庚○○雖明知游永訓之體格項目情況與胡
    楠青本人並不相同，仍承前犯意聯絡，將前開變造之胡楠青國民身分證及小型汽
    車學習駕駛證交予游永訓，囑託游永訓冒胡楠青之名代為考領駕照。游永訓則依
    庚○○指示，於八十八年三月二十三日前往中華民國汽車駕駛教育學會基隆地區
    附設汽車駕駛人體格檢查代辦所（以下簡稱基隆代辦所）進行體格檢查，以出示
    行使經變造之胡楠青國民身分證方式，使醫師張克文將不實之胡楠青體格狀況事
    項，交互填載於黏貼有游永訓相片之普通汽車駕駛執照登記書有關體格檢查之部
    分及黏貼有游永訓相片之駕駛人體能測驗（體格檢查）記錄卡上，再將該普通汽
    車駕駛執照登記書交與游永訓作為報考汽車駕駛執照測驗之用；駕駛人體能測驗
    （體格檢查）記錄卡則留存於該所內以供查核。游永訓取得前開業經填妥體格檢
    查部分之普通汽車駕駛人執照登記書後，隨即持之併同前開庚○○所交付變造之
    胡楠青國民身分證及小型汽車學習駕駛證，前往交通部公路局台北區監理所基隆
    監理站（以下簡稱基隆監理站）報名參加汽車駕駛執照測驗，並出示上開經變造
    之胡楠青國民身分證、小型汽車學習駕駛證及前開登記書予監理所人員，而行使
    變造之特種文書，取得應考該次筆試之資格，並於明知胡楠青本人未親自應試，
    仍於進入筆試試場時再次行使前開經變造之胡楠青國民身分證、小型汽車學習駕
    駛證與登記書予監試人員，並於筆試答案卡上簽署胡楠青之名，使筆試監考人員
    誤其為胡楠青，圖以胡楠青名義取得普通小型車駕駛執照，足以生損害於監理機
    關對汽車駕駛執照報考者適格與否之正確性。旋於游永訓應考交通規則筆試時，
    即為監考人員發現報警處理，始查獲上情。
二、張進祥（業據本院另案以九十年度易字第一六五九號判決確定）因欲考領自用小
    客車駕駛執照，而於八十八年六月初，前往位於台南縣永康市○○路四五二號之
    達輝汽車駕駛訓練班（以下簡稱達輝駕訓班），經與該駕訓班負責人廖柳銀（業
    據台灣高等法院另案以九十一年度上易字第一０三號判決確定）商量後，兩人即
    基於犯意之聯絡，先由張進祥於八十八年六月三日，赴位於台南市○○○○○路
    局嘉義監理所台南監理站（以下簡稱台南監理站），申領小型汽車學習駕駛證，
    併同其國民身分證一張、相片數張及六萬五千元之代價，商請廖柳銀設法幫忙使
    張進祥不必參加筆試及路考而取得駕駛執照。廖柳銀即透過丙○○（下落不明）
    尋得庚○○，三人共同基於行使偽造特種文書、行使業務上登載不實文書及使公
    務員登載不實事項於公文書之犯意聯絡，將前開張進祥所交付之證件及相片交由
    庚○○尋覓得以代張進祥考領駕駛執照之人。庚○○遂即覓得具有前開共同犯意
    聯絡之甲○○同意代為應考，並取得甲○○交付之相片五張，再將前開張進祥之
    國民身分證及甲○○之相片交予陳國平，由陳國平將張進祥國民身分證上之相片
    換貼成甲○○相片而變造之，足以生損害於戶政機關對人民身分管理之正確性。
    庚○○雖明知甲○○之體格項目情況與張進祥本人並不相同，仍承前犯意聯絡，
    將前開經變造之張進祥國民身分證交予甲○○，囑託甲○○冒張進祥之名代為考
    領駕照。甲○○則依庚○○指示，於同年六月十日，前往中華民國汽車駕駛教育
    學會台北地區附設汽車駕駛人體格檢查代辦所（以下簡稱台北代辦所）辦理體格
    檢查，並出示行使該變造之張進祥身分證，使代監理機關從事汽車駕駛執照報考
    人體格檢查及體能測驗之醫師王子修，將不實之張進祥體格狀況檢查事項及體能
    測驗結果，交互填載於黏貼有甲○○相片之普通汽車駕駛執照登記書有關體格檢
    查之部分及黏貼有甲○○相片之駕駛人體能測驗（體格檢查）記錄卡上，再將該
    普通汽車駕駛執照登記書交與甲○○作為報考汽車駕駛執照測驗之用；駕駛人體
    能測驗（體格檢查）記錄卡則留存於該所內以供查核。並於同年七月間，庚○○
    為假造張進祥有往駕訓班學習駕駛之證明，求能由甲○○以團體報名方式代張進
    祥考領駕駛執照，乃商請位於台北縣三重市○○街二九巷六號由黃勤修（業據本
    院另案以九十年度易字第一六五九號判決確定）所經營之日盛駕訓班報名（惟因
    日盛駕訓班未經合法申請立案，故日盛駕訓班之學員係借掛於協益駕訓班之名下
    ），黃勤修明知張進祥並未於表載時間內前往該駕訓班受駕駛訓練，仍在其業務
    上做成之台北縣私立協益汽車駕駛人訓練班普通小型車第５８Ｂ期駕駛訓練紀錄
    卡內，虛偽填載張進祥有於表載時間內前往駕訓班由黃勤修指導學習汽車駕駛之
    不實駕駛訓練記錄，擬供監理機關查核之用，足以生損害於監理機關對於學習駕
    駛訓練者之學習狀況之查核正確性。又為辦理團體考照事宜，復由黃勤修於同年
    七月七日，差遣不知情之日盛汽車駕駛訓練班人員持上開變造之張進祥國民身分
    證及甲○○相片，前往交通部公路局台北區監理站（以下簡稱台北區監理站），
    以張進祥名義申領小型汽車學習駕駛證，並出示行使變造之張進祥國民身分證，
    使該監理站之承辦人員將此不實事項登載於職務上所掌之公文書，及製發黏貼有
    甲○○相片之張進祥小型汽車學習駕駛證交付，足以生損害於監理機關對汽車學
    習駕駛人資料管理之正確性（此部份起訴書認為係甲○○所冒偽請領）。俟前開
    作業完成後，即由黃勤修檢附上開其業務上登載不實之駕駛訓練卡及駕駛訓練時
    間表、變造之國民身分證等資料，以張進祥參加協益汽車駕駛人訓練班第五八Ｂ
    期結業之團體報考駕駛執照方式，為甲○○向台北區監理站報名參加汽車駕駛執
    照測驗，而行使該等業務上登載不實之文書，足以生損害於協益汽車駕駛人訓練
    班負責人及監理機關對汽車駕駛執照報考者於駕駛訓練班學習狀況之正確性。甲○○並於同年八月五日依庚○○指示，持庚○○所交付之前開變造張進祥國民身
    分證及日盛汽車駕駛訓練班人員所申領之黏貼有甲○○相片之張進祥小型汽車學
    習駕駛證與黏貼有甲○○相片之普通汽車駕駛執照登記書，前往台北監理站試場
    參加汽車駕駛執照測驗之筆試，並出示上開證件及登記書予監試人員，而行使變
    造特種文書，取得應考該次筆試之資格。並於明知張進祥本人未親自應試，仍於
    進入筆試試場時再次行使前開經變造之張進祥國民身分證、小型汽車學習駕駛證
    與登記書予筆試監考人員，並於筆試答案卡上簽署張進祥之名，使筆試監考人員
    誤其為張進祥，圖以張進祥名義取得普通小型車駕駛執照，足以生損害於監理機
    關對汽車駕駛執照報考者適格與否之正確性。惟筆試之際，因監考人員發覺甲○○神色有異，即質問甲○○有關張進祥之年籍資料等問題，甲○○雖未遭識破而
    得以完成該次筆試，並使具有公務員身分之監理處人員分別在職務上所掌之前開
    普通汽車駕駛執照登記書及筆路試考驗紀錄清冊上載入張進祥之學科分數為「９
    ０」分，並使不知情監理站人員將前開筆路試考驗紀錄清冊送至路考監考官，預
    備同年八月十二日舉行路考測驗，足以生損害於監理機關對於應考人員筆試分數
    之正確性。然因監考人員已經起疑，甲○○遂未再參與原預定於同年八月十二日
    之路考測驗，並將上開情形回報及將前開經變造之張進祥國民身分證及小型汽車
    學習駕駛證與登記書返還於庚○○。
三、庚○○得知甲○○並未成功以張進祥名義代為考領汽車駕駛執照，復承前行使變
    造特種文書及使公務員登載不實事項於公文書之概括犯意，於八十八年九月初，
    在台北縣三重市○○路上，另行覓得具有前開共同犯意聯絡之戊○○同意代為應
    考，並取得戊○○交付之本人相片五張，再將前開業經變造黏貼有甲○○相片之
    張進祥國民身分證及張進祥先前於同年六月三日向台南監理站所申領之小型汽車
    學習駕駛證與戊○○相片二張交予陳國平，由陳國平將張進祥國民身分證及小型
    汽車學習駕駛證上之相片換貼成戊○○相片而變造之，足以生損害於戶政機關對
    人民身分管理及監理機關對駕駛學習者管領之正確性。庚○○雖明知戊○○之體
    格項目情況與張進祥本人並不相同，仍承前犯意聯絡，將前開經變造之張進祥國
    民身分證及小型汽車學習駕駛證交予戊○○，囑託戊○○冒張進祥之名代為考領
    駕照。戊○○則依庚○○指示，於同年九月八日先至健仁醫院以張進祥名義辦理
    體格檢查及體能測驗，並出示行使該變造之張進祥國民身分證，使代監理機關從
    事汽車駕駛執照報考人體格檢查及體能測驗之醫師陳嚴恕，將不實之張進祥體格
    狀況檢查事項及體能測驗結果，交互填載於黏貼有戊○○相片之張進祥普通汽車
    駕駛執照登記書有關體格檢查部分及黏貼有戊○○相片之張進祥駕駛人體能測驗
    （體格檢查）記錄表上，再將該普通汽車駕駛執照登記書交與戊○○作為報考汽
    車駕駛執照測驗之用；駕駛人體能測驗（體格檢查）記錄表則留存於該院內以供
    查核。戊○○於體檢完成後，旋持上開經變造之張進祥國民身分證及小型汽車學
    習駕駛證與填妥體格檢查部分之普通汽車駕駛執照登記書，再赴高雄市監理處試
    場，以個人報名方式報名參加汽車駕駛執照測驗，並出示上開經變造之證件及登
    記書予監試人員，而行使變造特種文書，取得應考該次筆試之資格。並於明知張
    進祥本人未親自應試，仍於進入筆試試場時再次行使前開經變造之張進祥國民身
    分證及小型汽車學習駕駛證與登記書予監試人員，並於筆試答案卡上簽署張進祥
    之名，使筆試監考人員誤其為張進祥，圖以張進祥名義取得普通小型汽車駕駛執
    照，足以生損害於監理機關對汽車駕駛執照報考者適格與否之正確性，並因戊○○通過筆試而使監理處之公務員於職務所掌黏貼有戊○○相片之張進祥普通汽車
    駕駛執照登記書及筆路試考驗紀錄清冊有關學科部分上記載該次學科分數「９５
    」分而准其參加路考，足以生損害於監理機關對於應考人筆試考驗分數之正確性
    。戊○○復持該經變造之張進祥國民身分證及普通汽車駕駛執照登記書應考路試
    ，並於路試評分表上簽署張進祥之名參加路考。嗣因通過路試而獲得術科成績為
    八十八分，又使監理處人員再於職務上所掌之汽車駕駛人術科考驗評分表及前開
    普通汽車駕駛執照登記書及筆路試考驗紀錄清冊分別載入術科分數「８８」而准
    許核發駕照，足以生損害於監理機關對汽車駕駛執照報考者適格與否及汽車駕駛
    人執照術科考驗分數之正確性。因而使高雄市監理處承辦核發汽車駕駛執照之公
    務員，製發黏貼有戊○○相片之張進祥小型汽車駕駛執照，足以生損害於監理機
    關對汽車駕駛人資格管理之正確性。戊○○於取得汽車駕駛執照後，即返回台北
    縣三重市○○路，將該枚黏貼有戊○○相片之張進祥汽車駕駛執照及上開變造之
    張進祥國民身分證交予庚○○（上開黏貼有戊○○之張進祥小型汽車學習駕駛證
    及普通汽車駕駛執照登記書，皆已於戊○○領得汽車駕駛執照時，由高雄市監理
    處收回），並向庚○○收取五千餘元之報酬。庚○○則將戊○○所交還黏貼有戊○○之張進祥國民身分證以及小型汽車駕駛執照交由陳國平換貼為張進祥相片，
    再將之持赴達輝駕訓班交予廖柳銀轉交由張進祥收受，足生損害於戶政機關對於
    人民身份管理之正確性及監理機關對小型車駕駛執照考領人管領之正確性。惟張
    進祥取得上開經變造之駕駛執照後，尚未及使用，即因台北監理所發覺有異函請
    台北縣警察局偵辦，而查知上情。
四、廖速珍（業經台灣台東地方法院以九十年度簡字第三七號判決確定），因屢次無
    法考取小型車駕駛執照，為求能免予自行考試即可取得小型車駕駛執照，遂透過
    丙○○與庚○○聯絡，三人共同基於行使變造特種文書及使公務員登載不實事項
    於公文書之犯意聯絡，以交付國民身分證一張及相片數張併同三萬元（起訴書載
    為三萬八千元）之代價，使庚○○承前行使變造特種文書及使公務員登載不實事
    項於公文書之概括犯意，覓得具有共同犯意聯絡之己○○（業經台灣台東地方法
    院另案以九十年度簡字第三七號判決確定）同意代為應考，並取得己○○交付之
    本人相片五張，再將前開廖速珍之國民身分證及己○○之相片交予陳國平，由陳
    國平將廖速珍國民身分證上之相片換貼成己○○相片而變造之，足以生損害於戶
    政機關對人民身分管理之正確性。庚○○明知己○○體格項目情況與廖速珍本人
    並不相同，仍將該變造之廖速珍國民身分證交予己○○，囑託己○○先持變造之
    廖速珍國民身分證前往新竹區監理所桃園監理站（以下簡稱桃園監理站）以廖速
    珍之名辦理小型汽車學習駕駛證，再前往台東天主教聖母醫院辦理體格檢查，復
    以廖速珍名義向高雄區監理所台東監理站（以下簡稱台東監理站）報考汽車駕駛
    執照測驗。己○○遂依庚○○指示，於八十八年十一月九日前往桃園監理站，持
    前開變造之廖速珍國民身分證前往桃園監理站，以廖速珍名義申領小型汽車學習
    駕駛證，並出示行使變造之廖速珍國民身分證，使該監理站之承辦人員將此不實
    事項登載於職務上所掌之公文書，及製發黏貼有己○○相片之廖速珍小型汽車學
    習駕駛證交付，足以生損害於監理機關對汽車學習駕駛人資料管理之正確性。然
    因己○○欲以個人報考方式代廖速珍考領駕照，故為符合需於領得小型汽車學習
    駕駛證三個月後始能報考之規定，庚○○遂再委由陳國平將前開使公務員登載不
    實而領得之廖速珍小型汽車學習駕駛證上之發證日期變造為「８７、１１、０９
    」後交予己○○，足以生損害於監理機關對駕駛人持有小型汽車學習駕駛證管理
    之正確性。己○○即於八十八年十一月十一日持上開變造之廖速珍國民身分證，
    先至台東聖母醫院以廖速珍名義辦理體格檢查及體能測驗，並出示行使該經變造
    後之廖速珍國民身分證，使代監理機關從事汽車駕駛執照報考人體格檢查及體能
    測驗之醫師，將不實之廖速珍體格狀況檢查事項及體能測驗結果，交互填載於黏
    貼有己○○相片之普通汽車駕駛執照登記書有關體格檢查部分及黏貼有己○○相
    片之駕駛人體能測驗（體格檢查）記錄卡上，再將該普通汽車駕駛執照登記書交
    予己○○作為報考汽車駕駛執照測驗之用；駕駛人體能測驗（體格檢查）記錄卡
    則留存於該院內以供查核。己○○於體檢完成後，旋持上開經變造之廖速珍國民
    身分證及小型汽車學習駕駛證與填載有體格檢查部分之普通汽車駕駛執照登記書
    ，再赴高雄區監理所台東監理站（以下簡稱台東監理站）試場，以個人報名方式
    報名參加汽車駕駛執照測驗，並出示上開經變造之廖速珍國民身分證及小型汽車
    學習駕駛證與登記書予監試人員，而行使變造特種文書，取得應考該次筆試之資
    格。並於明知廖速珍本人未親自應試，仍於進入筆試試場時再次行使前開經變造
    之廖速珍國民身分證及小型汽車學習駕駛證與登記書予監試人員，並於筆試答案
    卡上簽署廖速珍之名，使筆試監考人員誤其為廖速珍，圖以廖速珍名義取得普通
    小型車駕駛執照，足以生損害於監理機關對汽車駕駛執照報考者適格與否之正確
    性。並因己○○通過該次筆試，又使監理處之公務員分別在職務上所掌之前開普
    通汽車駕駛執照登記書及筆路試考驗紀錄清冊有關學科部分上載入廖速珍之學科
    分數「１００」分准其路考，並使不知情監理站人員將前開筆路試考驗紀錄清冊
    及前開經登記學科部分分數之普通小型車駕駛執照登記書與經變造之小型汽車學
    習駕駛證送至路考監考官，以供路考之用，足以生損害於監理機關對應考人筆試
    分數之正確性。復由己○○持經變造之廖速珍國民身分證參加路考測驗通過，獲
得術科成績為七十六分，又使監考人員分別於職務上所掌之汽車駕駛人路考成績
    紀錄表上及前開普通汽車駕駛執照登記書上與筆路試考驗紀錄清冊再次載入術科
    分數「７６」分，足以生損害於監理機關對汽車駕駛執照報考者適格與否及汽車
    駕駛人執照考驗分數之正確性。因而使台東監理站承辦核發汽車駕駛執照之公務
    員，製發黏貼有己○○相片之廖速珍小型汽車駕駛執照，足以生損害於監理機關
    對汽車駕駛人資格管理之正確性。己○○於取得汽車駕駛執照後，復將該枚廖速
    珍汽車駕駛執照及上開變造之廖速珍國民身分證交予庚○○（上開黏貼有己○○
    相片之廖速珍小型汽車學習駕駛證及普通汽車駕駛執照登記書，已於己○○領得
    汽車駕駛執照時，均由台東監理站收回），並向庚○○收取五千餘元之報酬。庚○○則將己○○所交還黏貼有己○○之廖速珍國民身分證及小型汽車駕駛執照，
    皆交由陳國平換貼為廖速珍相片，再將之交由廖速珍收受，足生損害於戶政機關
    對於人民身份管理之正確性及監理機關對小型車駕駛執照考領人管領之正確性。
    惟廖速珍取得上開經變造之駕駛執照後，尚未及使用，即因警方偵破庚○○案而
    查知上情。
五、陳月琴（業經台灣台東地方法院另案以九十年度簡字第三七號判決確定）係廖速
    珍之鄰居，因屢次考不取小型車駕駛執照，遂經丙○○與庚○○聯絡，三人共同
    基於行使變造特種文書及使公務員登載不實事項於公文書之犯意聯絡，以交付國
    民身分證一張與相片數張併同三萬元之代價，使庚○○承前行使變造特種文書及
    使公務員登載不實事項於公文書之概括犯意，覓得具有共同犯意聯絡之己○○同
    意代為應考並取得己○○交付之本人相片五張。庚○○即委由陳國平將陳月琴國
    民身分證上之相片換貼成己○○相片而變造之，足以生損害於戶政機關對人民身
    分管理之正確性。庚○○明知己○○體格項目情況與陳月琴本人並不相同，仍將
    該變造之陳月琴國民身分證交予己○○，囑託己○○先持變造之陳月琴國民身分
    證前往桃園監理站以陳月琴名義辦理小型汽車學習駕駛證，再前往台東天主教聖
    母醫院辦理體格檢查，復以陳月琴名義向台東監理站報考汽車駕駛執照測驗。己○○遂依庚○○指示，於八十九年一月二十二日前往桃園監理站，持前開變造之
    陳月琴國民身分證，以陳月琴名義申領小型汽車學習駕駛證，並出示行使變造之
    陳月琴國民身分證，使該監理站之承辦人員將此不實事項登載於職務上所掌之公
    文書，及製發黏貼有己○○相片之陳月琴小型汽車學習駕駛證交付，足以生損害
    於監理機關對汽車學習駕駛人資料管理之正確性。然因己○○欲以個人報名方式
    代陳月琴考領駕照，故為符合需於領得小型汽車學習駕駛證三個月後始能報考之
    規定，庚○○遂再委由陳國平將前開使公務員登載不實而領得之陳月琴小型汽車
    學習駕駛證上之發證日期變造為「８８、０１、２２」後交予己○○，足以生損
    害於監理機關對駕駛人持有小型汽車學習駕駛證時間管理之正確性。己○○即於
    八十九年一月二十三日持上開變造之陳月琴國民身分證，先至台東聖母醫院以陳
    月琴名義辦理體格檢查及體能測驗，並出示行使該變造之陳月琴國民身分證，使
    代監理機關從事汽車駕駛執照報考人體格檢查及體能測驗醫師，將不實之陳月琴
    體格狀況檢查事項及體能測驗結果，交互填載於黏貼有己○○相片之普通汽車駕
    駛執照登記書有關體格檢查部分及黏貼有己○○相片之駕駛人體能測驗（體格檢
    查）記錄卡上，再將該普通汽車駕駛執照登記書交予己○○作為報考汽車駕駛執
    照測驗之用；駕駛人體能測驗（體格檢查）記錄卡則留存於該院內以供查核。己○○於體檢完成後，復於同年月二十八日持上開變造之陳月琴國民身分證及小型
    汽車學習駕駛證與普通汽車駕駛執照登記書，再赴台東監理站試場，以個人報名
    方式報名參加汽車駕駛測驗，並出示上開變造之陳月琴國民身分證及小型汽車學
    習駕駛證與登記書予監理處人員，而行使變造特種文書，取得應考該次筆試之資
    格。並於明知陳月琴本人未親自應試，仍於進入筆試試場時再次行使前開經變造
    之陳月琴國民身分證及小型汽車學習駕駛證與登記書予監試人員，並於筆試答案
    卡上簽署陳月琴之名，使筆試監考人員誤其為陳月琴，圖以陳月琴名義取得普通
    小型車駕駛執照，足以生損害於監理機關對汽車駕駛執照報考者適格與否之正確
    性。旋於己○○應考交通規則筆試時，即因監考人員發覺眼熟報警處理，始查獲
    上情。
六、辛○○因欲考領大貨車職業駕照，遂透過丙○○與庚○○聯絡，三人共同基於行
    使變造特種文書及使公務員登載不實事項於公文書之犯意聯絡，以交付國民身分
    證一張與相片數張併同五萬五千元之代價，使庚○○承前行使變造特種文書及使
    公務員登載不實事項於公文書之概括犯意，覓得具有共同犯意聯絡之乙○○（曾
    因偽造文書罪，於八十六年六月二十三日經台灣士林地方法院以八十五年度易字
    第三一七七號判處有期徒刑四月，如易科罰金以三百元折算一日確定，並於八十
    六年七月十日易科罰金執行完畢）同意代為應考，並取得乙○○交付之相片五張
    ，再將前開辛○○之國民身分證及乙○○之相片交予陳國平，由陳國平將辛○○
    國民身分證上之相片換貼成乙○○相片而變造之，足以生損害於戶政機關
    對人民身分管理之正確性。庚○○明知乙○○體格項目情況與辛○○本人並不相
    同，仍將該變造之辛○○國民身分證交予乙○○，囑乙○○冒辛○○之名代為
    考領職業大貨車駕駛執照。乙○○則依庚○○指示，於八十九年五月四日持上開
    變造之辛○○國民身分證先至彰化秀傳紀念醫院以辛○○名義辦理體格檢查及體
    能測驗，並出示行使該變造之辛○○國民身分證，使代監理機關從事汽車駕駛執
    照報考人體格檢查及體能測驗醫師，將不實之辛○○體格狀況檢查事項及體能測
    驗結果，交互填載於黏貼有乙○○相片之職業汽車駕駛執照登記書有關體格檢查
    部分及黏貼有乙○○相片之駕駛人體能測驗（體格檢查）記錄卡上，再將該職業
    汽車駕駛執照登記書交予乙○○作為報考汽車駕駛執照測驗之用；駕駛人體能測
    驗（體格檢查）記錄卡則留存於該院內以供查核。乙○○於體檢完成後，旋即持
    上開經變造之辛○○國民身分證及職業汽車駕駛執照登記書，再赴台中區監理所
    彰化監理站（以下簡稱彰化監理站）試場，報名參加職業大貨車汽車駕駛測驗，
    並出示上開變造之辛○○國民身分證及登記書予監試人員，而行使變造特種文書
    ，取得應考該次筆試之資格。並於明知辛○○本人未親自應試，仍於進入筆試試
    場時再次行使前開變造之辛○○國民身分證、登記書予監試人員，並於筆試答
    案卡上簽署辛○○之名，使筆試監考人員誤其為辛○○，圖以辛○○名義取得職
    業大貨車駕駛執照，足以生損害於監理機關對汽車駕駛執照報考者適格與否之正
    確性。並因乙○○通過該次筆試，又使監理處之公務員分別於職務所掌黏貼有辛○○職業汽車駕駛執照登記書有關學科部分、台灣省公路局台中區監理所汽車駕
    駛人考驗成績紀錄表及汽機車駕駛人考驗紀錄清冊有關筆試成績部分，分別記載
    該次學科分數交通規則「９０」分及機械常識「７５」分而准其參加路試。並使
    不知情監理站人員將前開填具本次筆試分數之汽機車駕駛人考驗紀錄清冊及台灣
    省公路局台中區監理所汽車駕駛人考驗成績紀錄表送至路考監考官以供路考之用
    ，足以生損害於監理機關對汽車駕駛執照報考者筆試考驗分數之正確性。乙○○
    復持變造之辛○○國民身分證及職業汽車駕駛執照登記書參加路考，惟卻因倒
    車入庫及平行路邊停車兩項考驗科目未能通過，致未取得職業大貨車駕駛執照。
    後因警方破獲庚○○案而查知上情。
七、案經內政部警政署刑事警察局查得甲○○、戊○○年籍資料後，始循線得知庚○○、丁○○、乙○○、辛○○前揭犯行，並報請台灣板橋地方法院檢察署檢察官
    偵查起訴。
    理  由
一、右揭犯罪事實一部分，業經被告庚○○、丁○○於警偵訊及本院審理時坦承不諱
    ，並與共犯游永訓於警訊時供述互核相符，復有基隆監理站九十一年六月二十七
    日（九一）北監基字第九一０四六九五號函、（九一）北監基字第九一０四六九
    六號函、九十一年八月六日（九一）北監基字第九一０五八二三號函及內附空白
    之駕駛人體能測驗（體格檢查）紀錄卡各一紙附卷可稽，核與基隆地方法院八十
    八年度基簡字第四九九號確定判決及卷內變造之汽車學習駕駛執照、普通汽車駕
    駛執照登記書與共犯游永訓在該案中之供述無左，亦經本院調閱前開判決查明屬
    實。此部分事實事證明確，被告庚○○及丁○○犯行洵堪認定。
二、右揭犯罪事實二部分，業經被告庚○○、甲○○於警偵訊及本院審理時坦承不諱
    ，並與共犯黃勤修於警訊時供述互核相符，復有台北縣私立協益汽車駕駛人訓練
    班普通小型車第５８Ｂ期駕駛訓練紀錄卡影本、內政部警政署九十年四月六日（
    ９０）刑紋字第４７４７６號內政部警政署刑事警察局五一七號鑑驗書、交通部
    公路總局台北區監理所九十一年七月四日九一北監駕字第九一一四七０九號函及
    內附黏貼有甲○○相片之張進祥國民身分證影本、黏貼有甲○○相片之張進祥小
    型汽車學習駕駛證影本（八十八年七月七日所申領者）、黏貼有甲○○相片之張
    進祥普通汽車駕駛執照登記書影本、公路局台北區監理所汽車駕駛人答案卡（交
    通規則）影本、黏貼有甲○○相片之張進祥駕駛人體能測驗（體格檢查）紀錄卡
    影本各一紙附卷可稽，核與本院九十年度易字第一六五九號及台灣高等法院九十
    年度上易字第一０三號確定判決及共犯黃勤修、張進祥、廖柳銀在該案中之供述
    無左，亦經本院調閱前開判決查明屬實。此部分事實事證明確，被告庚○○及甲○○犯行洵堪認定。
三、右揭犯罪事實三部分，業經被告庚○○、戊○○於警偵訊及本院審理時坦承不諱
    ，復有黏貼有戊○○相片之張進祥國民身分證影本、黏貼有戊○○相片之張進祥
    普通汽車駕駛執照登記書影本及高雄市監理處汽車駕駛人答案卡（交通規則）影
    本、高雄市監理處汽車駕駛人術科考驗評分表影本與內政部警政署九十年五月二
    日（九十）刑紋字第５９３１６號內政部警政署刑事警察局鑑驗書、健仁醫院九
    十一年六月二十八日（九一）健仁字第九一二二六號函、九十一年八月五日（九
    一）健仁字第九一二六三號函及內附空白駕駛人體能測驗（體格檢查）紀錄卡各
    一紙附卷可稽，核與本院九十年度易字第一六五九號、台灣高等法院九十年度上
    易字第一０三號確定判決及共犯黃勤修、張進祥、廖柳銀在該案中之供述無左，
    亦經本院調閱前開判決查明屬實。此部分事實事證明確，被告庚○○及戊○○犯
    行洵堪認定。
四、右揭犯罪事實四部分，業經被告庚○○於偵查及本院審理時坦承不諱，並與共犯
    己○○於警訊時供述互核相符，復有交通部公路總局高雄區監理所台東監理站九
    十一年六月二十八日九一高監東字第９１０７８５０號函及內附黏貼有己○○相
    片之廖速珍小型汽車學習駕駛證影本、黏貼有己○○相片之廖速珍普通汽車駕駛
    執照登記書影本、公路局台北區監理所汽車駕駛人答案卡（交通規則）影本、汽
    車駕駛人路考成績紀錄表影本、筆路試考驗紀錄清冊影本與天主教台東聖母醫院
    九十一年七月十二日東聖母發字第九一０七一二號函、九十一年八月七日東聖母
    發字第九一０八０七０二號函及九十一年八月七日東聖母發字第九一０八０七０
    三號函及內附空白之普通汽車駕駛執照登記書、駕駛人體格檢查（體能測驗）紀
    錄卡各一紙附卷可稽，核與台東地方法院九十年度簡字第三七號確定判決與共犯
    己○○、廖速珍在該案中之供述無左，亦經本院調閱前開判決查明屬實。此部分
    事實事證明確，被告庚○○犯行洵堪認定。
五、右揭犯罪事實五部分，業經被告庚○○於警偵訊及本院審理時坦承不諱，復與共
    犯己○○於警訊時供述互核相符，並有交通部公路總局高雄區監理所台東監理站
    九十一年六月二十八日九一高監東字第９１０７８４９號函及內附黏貼有己○○
    相片之陳月琴國民身分證影本、黏貼有己○○相片之陳月琴小型汽車學習駕駛證
    影本、黏貼有己○○相片之陳月琴普通汽車駕駛執照登記書影本、公路局台北區
    監理所汽車駕駛人答案卡（交通規則）影本、筆路試考驗紀錄清冊影本與天主教
    台東聖母醫院九十一年七月十二日東聖母發字第九一０七一四號函及九十一年八
    月七日東聖母發字第九一０八０七０三號函及內附空白之普通汽車駕駛執照登記
    書、駕駛人體格檢查（體能測驗）紀錄卡各一紙附卷可稽，核與台東地方法院九
    十年度簡字第三七號確定判決及共犯己○○及陳月琴在該案中之供述無左，亦經
    本院調閱前開判決查明屬實。雖天主教台東聖母醫院九十一年八月七日東聖母發
    字第九一０八０七０二號函覆內容謂共犯陳月琴未曾至該院接受駕駛人體格檢驗
    ，惟查：共犯己○○曾冒偽陳月琴之名至該院接受駕駛人體格檢驗一事，業經被
    告庚○○於本院審理時供述明確，且有前開台東監理站九十一年六月二十八日九
    一高監東字第９１０７８４９號函內附黏貼有己○○相片之陳月琴普通汽車駕駛
    執照登記書影本一紙附卷可稽，細觀該登記書，不論是「醫院」抑或「測驗機關
    」此二欄，皆為與該登記書製成時即已一併印上，核與天主教台東聖母醫院九十
    一年八月七日東聖母發字第九一０八０七０三號函內附空白之普通汽車駕駛執照
    登記書格式並無不同；且再觀該登記書中「醫師」及「醫師執照」此二欄之登載
    ，亦皆同於前開事實四中交通部公路總局高雄區監理所台東監理站九十一年六月
    二十八日九一高監東字第９１０７８５０號函內附黏貼有己○○相片之廖速珍普
    通汽車駕駛執照登記書影本之記載，其於「醫師」及「醫師執照」該二欄，分別
    皆為「施維修」及「醫字第２４１２７號」，兩者並無二致；且遍查被告庚○○
    所組代考駕照集團之通常犯罪手法，亦未曾有冒偽體格檢驗機關之事，當無特就
    本件冒考駕照而偽造體格檢查之理，應可推斷共犯己○○應確有於八十九年一月
    二十三日前往天主教聖母醫院由施維修醫師進行體格檢查，諒為該院疏未將該次
    陳月琴檢查紀錄建於其檔案資料為實。此部分事實事證明確，被告庚○○犯行洵
    堪認定。
六、右揭犯罪事實六部分，業經被告庚○○、乙○○於警偵訊及本院審理時坦承不諱
    ，被告辛○○則矢口否認右揭犯行，並辯稱：伊因駕照被吊銷，而聽信丙○○有
    辦法透過關係將其被吊銷的駕照取回，始交付國民身分證一張及五萬五千元予丙○○，央求拿回被吊銷的駕照，其並不知丙○○欲以代考駕照方式取得重新核發
    之駕駛執照云云。經查：（一）右揭犯罪事實，迭經被告庚○○、乙○○於警偵
    訊及本院審理時供承不諱。（二）且有秀傳紀念醫院九十一年七月三日（９１）
    明秀醫字第九一０八五０號函及內附黏貼有被告乙○○相片之辛○○駕駛人體能
    測驗（體格檢查）紀錄卡影本各一紙附卷可稽。（三）復有黏貼有被告乙○○相
    片之辛○○職業汽車駕駛執照登記書、公路局台中區監理所汽車駕駛人答案卡（
    交通規則）、公路局台中區監理所汽車駕駛人答案卡（機械常識）、台灣省公路
    局台中區監理所汽車駕駛人考驗成績紀錄表各一紙扣案足憑。（四）被告辛○○
    先於偵訊時辯稱：「（有無交錢給對方？）對方要價五萬元，我覺得太貴，便跟
    對方說等到辦好再交錢」，繼又於本院審理時辯稱：「．．．我說我大貨車駕照
    被吊銷，他說有辦法幫我拿出來，他說他監理所裡有人事，有辦法拿出來，代價
    是五萬五千元，我說怎麼需要這麼多錢，他說需要拜託人家，我想要重新考照，
    需要一段時間，花五萬五千元應該值得，就在第二天，在三重市○○○路及中興
    路路口交現金五萬五千元給他，他說約十天就可以拿到．．．」，其前後供詞非
    但對於代價究為多少錢有所不一，甚且對於是否確有交錢一事亦前後矛盾，其供
    詞是否堪信，已非無疑。（五）況被告辛○○自八十四年八月九日起領有職業大
    貨車駕駛執照，並於八十四年十月九日被處吊銷該執照一事，有偵查卷內之證號
    查詢汽車駕駛人一紙在卷可查，依其智識程度，自應知悉駕駛執照一經吊銷，依
    違反道路交通管理事件統一裁罰標準及處理細則第七十條之規定：「處罰機關執
    行吊銷、註銷汽車牌照或駕駛執照時，應將收繳之汽車牌照或駕駛執照移送該管
    公路監理機關銷燬。」，若欲再次領有駕駛執照，依道路交通管理處罰條例第六
    十二條之規定，尚須於受吊銷駕駛執照處分屆滿限制報考期限時始得報考。核被
    告辛○○所供，其係於八十九年四月底始委託丙○○代為取出其經吊銷之大貨車
    駕駛執照，該時距離被告辛○○遭吊銷執照已近五年，該駕駛執照早經監理機關
    銷燬，自無被告辛○○所稱還能請他人將駕駛執照取出之可能。（六）且若僅為
    取出該經吊銷之駕駛執照而無代考駕照之情，則僅提供年籍、姓名與身分證字號
    或交付國民身分證影本與丙○○即可，何須交付國民身分證正本，顯見其交付國
    民身分證係為代考駕照。是被告辛○○前開辯詞顯為事後卸責之詞，尚難採信。
    又起訴書雖認被告乙○○通過該次路試而取得小型汽車駕駛執照。惟被告乙○○
    及被告庚○○則均矢口否認該次代考有成功領取駕照，辯稱：被告乙○○因路試
    未過，該次並無取得職業大貨車駕駛執照等語。經查：被告乙○○係替被告辛○○代為報考職業大貨車駕駛執照，並非普通小型車駕駛執照；且因該次路試未通
    過而未取得職業大貨車駕駛執照，除經被告乙○○及被告庚○○與被告辛○○供
    述明確外，並有前開秀傳紀念醫院九十一年七月三日（９１）明秀醫字第九一０
    八五０號函及內附黏貼有被告乙○○相片之辛○○駕駛人體能測驗（體格檢查）
    紀錄卡影本各一紙、黏貼有被告乙○○相片之辛○○職業汽車駕駛執照登記書、
    公路局台中區監理所汽車駕駛人答案卡（機械常識）、台灣省公路局台中區監理
    所汽車駕駛人考驗成績紀錄表各一紙足資證明，是被告乙○○冒被告辛○○之名
    代為報考職業大貨車駕駛執照，雖有通過筆試，然因路試不及格而未成功領取大
    貨車駕駛執照一事應為真實。本案事證明確，被告庚○○及被告乙○○與被告辛○○犯行洵堪認定。
七、論罪科刑：
(一)核被告庚○○、丁○○於犯罪事實一所為，係犯刑法第二百十六條、第二百十二
    條之行使變造特種文書罪（陳國平換貼胡楠青之國民身分證相片為游永訓相片、
    陳國平換貼胡楠青之小型汽車學習駕駛證相片為游永訓之相片，係犯刑法第二百
    十二條之變造特種文書罪。游永訓持變造之胡楠青國民身分證前往基隆代辦所進
    行體格檢查、游永訓持變造之胡楠青國民身分證、變造之小型汽車學習駕駛證向
    基隆監理站報名、參加筆試等，係犯行使變造特種文書罪）。渠等與胡楠青、陳
    國平、游永訓有犯意聯絡及行為分擔，為共同正犯。渠等以一行為同時變造及行
    使國民身分證、小型汽車學習駕駛證，均係屬想像競合犯。變造後復持以行使，
    變造之低度行為已為行使之高度行為所吸收，不另論罪。先後多次行使變造特種
    文書之犯行，時間緊接，所犯罪名與構成要件均屬相同，顯係基於概括犯意所為
    ，為連續犯，依刑法第五十六條之規定，以一罪論，並加重其刑。有關變造及行
    使變造胡楠青小型汽車學習駕駛證部分，雖未據公訴人起訴，然因與前開變造及
    行使變造胡楠青國民身分證部分，有裁判上一罪之關係，本院應併予審理。
(二)被告庚○○、甲○○於犯罪事實二所為，係犯：（１）刑法第二百十六條、第二
    百十二條之行使變造特種文書罪（陳國平換貼張進祥國民身分證之相片為甲○○
    之相片，係犯刑法第二百十二條之變造特種文書罪。其後甲○○持變造之張進祥
    國民身分證前往台北區代辦所進行體格檢查、黃勤修派人持變造之張進祥國民身
    分證赴台北區監理站辦理小型汽車學習駕駛證、黃勤修持變造之張進祥國民身分
    證向台北區監理站報名考試、甲○○持變造之張進祥國民身分證向台北監理站參
    加筆試等，均係犯行使變造特種文書罪）。（２）刑法第二百十六條、第二百十
    五條之行使業務登載不實文書罪（黃勤修於業務上製作之駕駛訓練卡、駕駛訓練
    時間表等資料登載不實，並檢附前開資料以張進祥參加協益汽車駕駛人訓練班普
    通小型車第５８Ｂ期結業，向台北區監理站報名考照）。（３）刑法第二百十四
    條之使公務員登載不實公文書罪（黃勤修派人持變造之張進祥國民身分證及甲○○相片赴台北區監理站，辦理張進祥名義之小型汽車學習駕駛證，使公務員將此
    不實事項登載於職務上所掌之公文書、甲○○因筆試通過而使筆試人員在普通汽
    車駕駛執照登記書及筆路試考驗紀錄清冊填載學科分數為九十分）。渠等與張進
    祥、廖柳銀、丙○○、陳國平、黃勤修有犯意聯絡及行為分擔，均為共同正犯。
    渠就行使業務上登載不實文書罪部分，雖非經營汽車駕駛訓練班業者而不具有「
    從事業務之人」之身分，惟渠等既與經營汽車駕訓班業者黃勤修共同實施此部分
    之犯罪，依刑法第三十一條第一項規定，仍應論以共同正犯。又渠等使不知情之
    日盛駕訓班人員以甲○○相片及變造之張進祥國民身分證申請張進祥小型汽車學
    習駕駛證為間接正犯。渠等變造特種文書、登載不實事項於業務上文書後復持以
    行使，變造及登載不實之低度行為已為行使之高度行為所吸收；先後二次使公務
    員登載不實事項於公文書、先後多次行使變造特種文書罪，各係時間緊接，所犯
    罪名與構成要件均屬相同，顯各係基於概括犯意為之，應依刑法第五十六條連續
    犯之規定，各以一罪論，並均加重其刑。所犯前開各罪間，有方法、結果之牽連
    關係，應從情節較重之使公務員登載不實事項於公文書罪。有關黃勤修使不知情
    之日盛駕訓班人員持變造之張進祥國民身分證，向台北區監理所申請張進祥小型
    汽車學習駕駛證、甲○○因筆試通過而使筆試人員在普通汽車駕駛執照登記書及
    筆路試考驗紀錄清冊填載學科分數為九十分等使公務員登載不實事項於公文書之
    犯行，雖未據公訴人起訴，惟與公訴事實具有裁判上一罪之關係，本院自得加以
    審理。
(三)核被告庚○○、戊○○於犯罪事實三所為，係犯：（１）刑法第二百十六條、第
    二百十二條之行使變造特種文書罪（陳國平換貼張進祥國民身分證之相片為戊○○相片、陳國平換貼張進祥小型汽車學習駕駛證之相片為戊○○相片、陳國平換
    貼戊○○代考取得之小型汽車駕駛執照之相片為張進祥相片，均係犯刑法第二百
    十二條之變造特種文書罪。其後戊○○持變造之張進祥國民身分證前往健仁醫院
進行體格檢查、持變造之張進祥國民身分證及變造之張進祥小型汽車學習駕駛證
    向高雄市監理處報名、參加筆試、參加路試等，均成立行使變造特種文書罪）。
    （２）刑法第二百十四條之使公務員登載不實事項於公文書罪（戊○○因筆試通
    過而使監考人員在普通汽車駕駛執照登記書、筆路試考驗紀錄清冊上填載學科分
    數為９５分、戊○○因路考通過使監考人員在汽車駕駛人術科考驗評分表、普通
    汽車駕駛執照登記書、筆路試考驗紀錄清冊上填載術科分數為８８分、使監理站
    核發張進祥小型汽車駕駛執照等）。渠與張進祥、廖柳銀、陳國平有犯意聯絡及
    行為分擔，均為共同正犯。渠等以一行為同時變造及行使國民身分證、小型汽車
    學習駕駛證，均係屬想像競合犯。先後二次變造特種文書、先後多次行使變造特
    種文書及先後多次使公務員登載不實事項於公文書之犯行，各係時間緊接，所犯
    罪名與構成要件均屬相同，顯各係基於概括犯意所為，為連續犯，依刑法第五十
    六條之規定，各以一罪論，並均加重其刑。變造特種文書後復持以行使，變造之
    低度行為已為行使之高度行為所吸收，不另論罪。所犯前開二罪間，有方法、結
    果之牽連關係，應從情節較重之使公務員登載不實事項於公文書罪處斷。有關變
    造及行使變造張進祥於八十八年六月三日所申請之小型汽車學習駕駛證及使監考
    人員在普通汽車駕駛執照登記書、筆路試考驗紀錄清冊上填載學科分數為９５分
    、使監考人員在汽車駕駛人術科考驗評分表、普通汽車駕駛執照登記書、筆路試
    考驗紀錄清冊上填載術科分數為８８分等使公務員登載不實事項於公文書部分，
    雖未據公訴人起訴，然因與公訴事實有裁判上一罪之關係，本院應併予審理。
(四)核被告庚○○於犯罪事實四所為，係犯：（１）刑法第二百十六條、第二百十二
    條之行使變造特種文書罪（陳國平換貼廖速珍國民身分證之相片為己○○之相片
    、陳國平變造小型汽車學習駕駛證上之發證日期、陳國平換貼己○○代考取得之
    小型汽車駕駛執照上己○○之相片為廖速珍之相片等，係犯刑法第二百十二條之
    變造特種文書罪。其後己○○持變造之廖速珍國民身分證，申領廖速珍小型汽車
    學習駕駛證、持變造之廖速珍國民身分證前往台東聖母醫院進行體格檢查、持變
    造之廖速珍國民身分證及變造之廖速珍小型汽車學習駕駛證向台東監理站報名、
    參加筆試、參加路試等，均係犯行使變造特種文書罪）。（２）刑法第二百十四
    條之使公務員登載不實事項於公文書罪（己○○持變造之廖速珍國民身分證，前
    往桃園監理站，申領廖速珍名義之小型汽車學習駕駛證，使公務員將此不實事項
    登載於職務上所掌之公文書、己○○因筆試通過而使監考人員在普通汽車駕駛執
    照登記書、筆路試考驗清冊上填載學科分數為１００分、己○○因路試通過而使
    監考人員在汽車駕駛人路考成績紀錄表、汽車駕駛人普通汽車駕駛執照登記書、
    筆路試考驗清冊填載路試成績為７６分、使監理站核發廖速珍小型汽車駕駛執照
    等）。渠與廖速珍、丙○○、陳國平、己○○有犯意聯絡及行為分擔，均為共同
    正犯。先後多次變造特種文書、行使變造特種文書、使公務員登載不實事項於公
    文書之犯行，各係時間緊接，所犯罪名與構成要件均屬相同，顯各係基於概括犯
    意所為，為連續犯，依刑法第五十六條之規定，各以一罪論，並均加重其刑。變
    造特種文書後復持以行使，變造之低度行為已為行使之高度行為所吸收，不另論
    罪。所犯前開二罪間，有方法、結果之牽連關係，應從情節較重之使公務員登載
    不實事項於公文書罪處斷。又變造及行使變造廖速珍小型汽車學習駕駛證及使監
    考人員在普通汽車駕駛執照登記書、筆路試考驗清冊上填載學科分數為１００分
    、使監考人員在汽車駕駛人路考成績紀錄表、汽車駕駛人普通汽車駕駛執照登記
    書、筆路試考驗清冊填載路試成績為７６分等使公務員登載不實事項於公文書部
    分，雖未據公訴人起訴，惟與起訴事實具有裁判上一罪之關係，為起訴效力所及
    ，本院自得一併審理。
(五)核被告庚○○於犯罪事實五所為，係犯：（１）刑法第二百十六條、第二百十二
    條之行使變造特種文書罪（陳國平換貼陳月琴國民身分證之相片為己○○之相片
    、變造小型汽車學習駕駛證之發證日期，係犯刑法第二百十二條之變造特種文書
    罪。其後己○○持變造之陳月琴國民身分證前往桃園監理站以陳月琴名義申請小
    型汽車學習駕駛證、己○○持變造之陳月琴國民身分證前往台東聖母醫院進行體
    格檢查、己○○持變造之陳月琴國民身分證及變造之小型汽車學習駕駛證報名、
    參加筆試等，係犯行使變造特種文書罪）。（２）刑法第二百十四條之使公務員
    登載不實公文書罪（己○○持變造之陳月琴國民身分證，前往桃園監理站申領陳
    月琴名義之小型汽車學習駕駛證，使公務員將此不實事項登載於職務上所掌之公
    文書）。渠與陳月琴、丙○○、陳國平、己○○有犯意聯絡及行為分擔，均為共
    同正犯。先後多次變造特種文書、行使變造特種文書之犯行，各係時間緊接，所
    犯罪名與構成要件均屬相同，顯各係基於概括犯意所為，為連續犯，依刑法第五
    十六條之規定，各以一罪論，並均加重其刑。變造特種文書後復持以行使，變造
    之低度行為已為行使之高度行為所吸收，不另論罪。所犯前開二罪間，有方法、
    結果之牽連關係，應從情節較重之使公務員登載不實事項於公文書罪處斷。又變
    造及行使變造陳月琴小型汽車學習駕駛證部分，雖未據公訴人起訴，惟與起訴事
    實具有裁判上一罪之關係，為起訴效力所及，本院自得一併審理。
(六)核被告庚○○、辛○○、乙○○於犯罪事實六所為，係犯：（１）刑法第二百十
    六條、第二百十二條之行使變造特種文書罪（陳國平換貼辛○○國民身分證之相
    片為乙○○之相片，係犯刑法第二百十二條之變造特種文書罪。其後乙○○持變
    造之辛○○國民身分證前往秀傳紀念醫院進行體格檢查、乙○○持變造之辛○○
    國民身分證向彰化監理站報名、參加筆試、參加路試等，係犯行使變造特種文書
    罪）。（２）刑法第二百十四條之使公務員登載不實事項於公文書罪（乙○○因
    筆試通過而使監考人員職業汽車駕駛執照登記書、汽機車駕駛人考驗成績紀錄表
    、考驗紀錄清冊有關交通及機械部分分別填載「９０」及「７５」分）。渠等與
    丙○○、陳國平有犯意聯絡及行為分擔，均為共同正犯。先後多次行使變造特種
    文書之犯行，時間緊接，所犯罪名與構成要件均屬相同，顯係基於概括犯意所為
    ，為連續犯，依刑法第五十六條之規定以一罪論，並加重其刑。變造特種文書後
    復持以行使，變造之低度行為已為行使之高度行為所吸收，不另論罪。所犯前開
    二罪間，有方法、結果之牽連關係，應從情節較重之使公務員登載不實事項於公
    文書罪處斷。有關前開使公務員登載不實事項於公文書部分，雖未據公訴人起訴
    ，惟與起訴事實具有裁判上一罪之關係，為起訴效力所及，本院自得一併審理。
(七)被告庚○○於前開犯罪事實二至六先後多次所犯使公務員登載不實事項於公文書
    罪，時間緊接，所犯罪名與構成要件均屬相同，顯係基於概括犯意所為，應依刑
    法第五十六條連續犯規定以一罪論，並加重其刑。而與前開事實一所犯行使變造
    特種文書罪，有方法、結果之牽連關係，為牽連犯，應依刑法第五十五條規定，
    從一重之使公務員登載不實事項於公文書罪處斷。
(八)次查被告乙○○有事實欄所載之前科，有台灣高等法院被告全國前案紀錄表及台
    灣高等法院檢察署刑案紀錄簡覆表各一件附卷可查，其於有期徒刑執行完畢後，
    五年內再犯有期徒刑以上之本件各罪，為累犯，應依刑法第四十七條之規定加重
    其刑。
(九)爰審酌被告等之品性、犯罪之動機、目的、手段、及貪圖小利以冒名方式代考駕
    照結果可能使不具駕駛能力之人充斥街道，造成社會大眾行車上潛在危險暨被告
    庚○○、甲○○、戊○○、乙○○、丁○○犯罪後坦承犯行、被告辛○○否認犯
    行之態度等一切情狀，分別依情節輕重量處如主文所示之刑，並諭知被告甲○○
    、戊○○、乙○○、丁○○、辛○○等易科罰金之折算標準示懲。末查，被告等
    犯罪後，刑法第四十一條第一項前段業於九十年一月四日修正為「犯最重本刑為
    五年以下有期徒刑之罪，而受六月以下有期徒刑或拘役之宣告，因身體、教育、
    職業、家庭之關係或其他正當理由，執行顯有困難者，得以一元以上三元以下折
    算一日，易科罰金。」並於同年月十二日生效。比較新舊法之規定，以變更後之
    新法對被告有利，依刑法第二條第一項前段，應適用裁判時之新法。
八、應沒收之物：
(一)附表一所示之物，係犯罪事實一之被告供犯罪所用之物，且分屬共犯胡楠青、游
    永訓所有之物，依刑法第三十八條第一項第二款規定宣告沒收。
(二)附表二所示之物，其中編號一至三係犯罪事實二之被告供犯罪所用之物，且分屬
    共犯甲○○、張進祥、黃勤修所有，編號四係其等因犯罪所得之物，分別依刑法
    第三十八條第一項第二、三款規定宣告沒收。
(三)附表三所示之物，其中編號一至三係犯罪事實三之被告供犯罪所用之物，且分屬
    共犯戊○○、張進祥所有，編號四係其等因犯罪所得之物，分別依刑法第三十八
    條第一項第二、三款宣告沒收。
(四)附表四所示之物，其中編號一、二係犯罪事實四之被告供犯罪所用之物，且分屬
    共犯己○○、廖速珍所有，編號三、四係其等因犯罪所得之物，分別依刑法第三
    十八條第一項第二、三款規定宣告沒收。
(五)附表五所示之物，其中編號一、二係犯罪事實五之被告供犯罪所用之物，且分屬
    共犯己○○、陳月琴所有，編號三係其等因犯罪所得之物，分別依刑法第三十八
    條第一項第二、三款宣告沒收。
(六)附表六所示之物，其中編號一係犯罪事實六之被告供犯罪所用之物，且屬共犯乙○○所有，編號二係其等因犯罪所得之物，分別依刑法第三十八條第一項第二、
    三款宣告沒收。
九、公訴意旨另以：
(一)被告甲○○曾持變造黏貼有甲○○相片之張進祥國民身分證，於八十八年七月七
    日前往台北區監理所以張進祥名義申請小型汽車學習駕駛證，而使不知情之承辦
    人員核發張進祥小型汽車學習駕駛證，另涉犯有行使變照特種文書罪。惟查：被
    告甲○○已於前開本院九十年度易字第一六五九號判決審理時供稱：其持之參加
    汽車駕駛執照測驗所用之小型汽車學習駕駛證，係由被告庚○○所交付；且共犯
    黃勤修亦供稱：「．．．我們駕訓班有為張進祥申請學習駕照．．．」等語明確
    。足見被告甲○○並無前開行為，此外復查無其他積極證據足資證明被告甲○○
    有此犯行，惟公訴人認此部分與本件論罪科刑部分，具有裁判上一罪之關係，爰
    不另為無罪之諭知。
(二)被告戊○○曾持變造之張進祥國民身分證向高雄市監理處以張進祥名義申請小型
    汽車學習駕駛證，而使承辦人員將不實之姓名、年籍事項、登載於其業務上所執
    掌之公文書，及核發小型汽車學習駕駛證，其後並持之向高雄市監理處報考普通
    小型車駕駛執照測驗。惟查：被告戊○○未曾向高雄市監理處以張進祥名義申領
    小型汽車學習駕駛證，而被告戊○○所持之該張小型汽車學習駕駛證，係共犯張
    進祥於八十八年六月三日親自前往台南監理站所申請，並由被告庚○○委託共犯
    陳國平變造相片。前開各情業經被告庚○○於本院審理時供述明確，並有本院九
    十年度易字第一六五九號判決卷內之交通部公路局嘉義區監理所台南監理站八十
    九年一月二十日（八九）嘉監南字第八九００六五四號函一紙附卷可稽，核與共
    犯張進祥在該案中之供述大致相同。且被告戊○○代考時間為八十八年九月八日
    ，苟非以前開六月三日由共犯張進祥本人所申請之小型汽車學習駕駛證報考，則
    無法符合個人報考應於持有小型汽車學習駕駛證三個月後始得報考之要求，堪認
    被告戊○○並未向高雄監理處申請小型汽車學習駕照。無證據證明被告有此犯行
    ，惟因公訴人認此部分與本件論罪科刑部分，具有裁判上一罪之關係，爰不另為
    無罪之諭知。
(三)共犯游永訓使基隆代辦所體檢人員在普通汽車駕駛執照登記書上為不實之胡楠青
    體檢紀錄記載、甲○○使台北區代辦所體檢人員在普通汽車駕駛執照登記書上為
    不實之張進祥體檢紀錄記載、戊○○使健仁醫院體檢人員在普通汽車駕駛執照登
    記書上為不實之張進祥體檢紀錄記載、己○○使台東天主教聖母醫院體檢人員在
    普通汽車駕駛執照登記書上為不實之廖速珍體檢紀錄記載、己○○使台東天主教
    聖母醫院體檢人員在普通汽車駕駛執照登記書上為不實之陳月琴體檢紀錄記載、
    乙○○使秀傳紀念醫院體檢人員在職業汽車駕駛執照登記書上（起訴書載為普通
    汽車駕駛執照登記書）為不實之辛○○體檢紀錄記載等情，係另分別涉有刑法第
    二百十四條之使公務員登載不實公文書罪。惟查：基隆代辦所、台北區代辦所、
    健仁醫院、天主教聖母醫院、秀傳紀念醫院等代辦汽機車考照體格檢查，係依據
    道路交通安全規則第六十四條第二項規定，受監理機關委託辦理，分別由基隆代
    辦所、台北代辦所、健仁醫院、天主教聖母醫院、秀傳紀念醫院聘僱檢查人員，
    所聘人員並無公務員身份，所製作文書即非公文書（最高法院七十三年度台上字
    第四五四九號判決意旨參照）。是游永訓、甲○○、戊○○、己○○、乙○○雖
    分別冒胡楠青、張進祥、廖速珍、陳月琴、辛○○之名體檢，使體檢人員將不實
    體檢紀錄登載於所掌之文書上，然因該等體檢人員所製作之文書並非公文書，尚
    不能以使公務員登載不實公文書罪論擬。惟因公訴人認此部分與本件論罪科刑部
    分，具有裁判上一罪之關係，爰不另為無罪之諭知。
(四)被告甲○○於八十八年八月五日在台北區監理所筆試答案卡上偽簽張進祥姓名、
    戊○○於八十八年九月八日在高雄市監理處筆試答案卡及術科考驗評分表上偽簽
    張進祥姓名、己○○於八十八年十一月十一日在台東監理站筆試答案卡及術科考
    驗評分表上偽簽廖速珍姓名、己○○於八十九年一月二十八日在台東監理站筆試
    答案卡上偽簽陳月琴姓名、乙○○於八十九年五月四日在彰化監理站筆試答案卡
    及術科考驗評分表上偽簽辛○○姓名等情，係分別另涉刑法第二百十七條之偽造
    署押罪。惟查：甲○○與張進祥間有犯意聯絡及行為分擔，甲○○於筆試答案卡
    上偽簽「張進祥」之名、戊○○與張進祥間有犯意聯絡及行為分擔，戊○○於筆
    試答案卡及術科考驗評分表上偽簽「張進祥」之名、己○○與廖速珍間有犯意聯
    絡及行為分擔，己○○於筆試答案卡及術科考驗評分表上偽簽「廖速珍」之名、
    己○○與陳月琴間有犯意聯絡及行為分擔，己○○於筆試答案卡上偽簽「陳月琴
    」之名、乙○○與辛○○間有犯意聯絡及行為分擔，乙○○於筆試答案卡及術科
    考驗評分表上偽簽「辛○○」之名，均屬渠等間冒名代考駕照合意之一部，自無
    未經同意偽造署押之事。惟因公訴人認此部分與本件論罪科刑部分，具有裁判上
    一罪之關係，爰不另為無罪之諭知。
據上論斷，應依刑事訴訟法第二百九十九條前段，刑法第二十八條、第五十六條、第
二百十六條、第二百十二條、第二百十四條、第二百十五條、第五十五條、第三十八
條第一項第二款、第三款、修正後第四十一條第一項前段、第四十七條、第三十一條
第一項、第二條第一項前段、罰金罰鍰提高標準條例第一條前段、第二條，判決如主
文。
本案經檢察官黃正綱到庭執行職務
中      華      民      國     九十一   年     九     月        三      日
                                   台灣板橋地方法院刑事第一庭
                                       法  官  毛崑山
右正本證明與原本無異。
如不服本判決，應於判決送達後十日內向本院提出上訴狀 (應附繕本)。
                                          書記官    楊灥
中      華      民      國     九十一   年     九    月         三      日
附表一：
一、換貼於胡楠青國民身分證上之「游永訓」相片一張。
二、換貼於胡楠青小型汽車學習駕駛證上之「游永訓」相片一張。
三、貼有游永訓相片之胡楠青普通汽車駕駛執照登記書一張。
附表二：
一、換貼於張進祥國民身分證上之「甲○○」相片一張。
二、貼有甲○○相片之張進祥普通汽車駕駛執照登記書一張。
三、黃勤修於業務上登載不實之台北縣私立協益汽車駕駛人訓練班普通小型車第５８
    Ｂ期駕駛訓練紀錄卡一份。
四、貼有甲○○相片之張進祥小型汽車學習駕駛證一張。
附表三：
一、換貼於張進祥國民身分證上之「戊○○」相片一張。
二、換貼於張進祥小型汽車學習駕駛證上「戊○○」相片一張。
三、貼有戊○○相片之張進祥普通汽車駕駛執照登記書一張。
四、張進祥名義之小型汽車駕駛執照一張。
附表四：
一、換貼於廖速珍國民身分證上之「己○○」相片一張。
二、貼有己○○相片之廖速珍普通汽車駕駛執照登記書一張。
三、貼有己○○相片之廖速珍小型汽車學習駕駛證一張。
四、廖速珍名義之小型汽車駕駛執照一張。
附表五：
一、換貼於陳月琴國民身分證上之「己○○」相片一張。
二、貼有己○○相片之陳月琴普通汽車駕駛執照登記書一張。
三、貼有己○○相片之陳月琴小型汽車學習駕駛證一張。
附表六：
一、換貼於辛○○國民身分證上之「乙○○」相片一張。
二、貼有乙○○相片之辛○○職業汽車駕駛執照登記書一張。
